臺灣高雄地方法院刑事判決　　　　　 95年度簡上字第1117號
上　訴　人
即　被　告　甲○○
　　　　　　　　　　　號
　　　　　　丙○○
　　　　　　　　　　　號
上列上訴人因傷害案件，不服本院高雄簡易庭於中華民國95年8
月21日以95年度簡字第5141號所為之第一審刑事簡易判決（檢察
官聲請簡易判決處刑案號：95年度偵字第18528 號），提起上訴
，本院管轄之第二審合議庭判決如下：
    主  文
上訴駁回。
    事  實
一、甲○○因丙○○在高雄市○○區○○路97巷2 之15號處所種
    植楊桃樹之果實掉落造成其跌倒，遂於民國95年6 月24日下
    午某時前往丙○○之姊家中欲找丙○○理論，然因丙○○不
    在而未果，俟丙○○之妻將甲○○造訪一事告知丙○○，丙
    ○○遂於同日晚上7 時30分至20時30分間，前往甲○○位於
    高雄市○○區○○路123 巷4 之3 號家中詢問甲○○，雙方
    一言不合，甲○○竟出於傷害之犯意，徒手毆擊丙○○，致
    丙○○受有唇及右腰挫傷之傷害。丙○○亦基於傷害之犯意
    ，出手反擊，致甲○○受有臉部及頸部多處挫傷、流鼻血、
    右手肘擦傷、左手第三指線性骨折、右腳大拇指擦傷之傷害
    。
二、案經甲○○、丙○○各訴請高雄市政府警察局小港分局報告
    臺灣高雄地方法院檢察署檢察官偵查，並聲請以簡易判決處
    刑。
    理  由
壹、證據能力部分：
一、按被告以外之人於審判外之言詞或書面陳述，除法律有規定
    者外，不得作為證據，刑事訴訟法第159條第1項定有明文。
    而從事業務之人於業務上或通常業務過程中所須製作之紀錄
    文書、證明文書，除顯有不可信之情形外，亦得為證據，同
    法第159 條之4 第2 款亦規定甚明。查卷附告訴人甲○○於
    「高雄市立小港醫院」之病歷，均係該診治醫師於執行醫療
    業務通常過程中所製作之紀錄文書，且無顯不可信之情況存
    在，自得作為證據。
二、被告以外之人於審判外之陳述，雖不符刑事訴訟法第159 條
    之1 至第159 條之4 之規定，而經當事人於審判程序同意作
    為證據，法院審酌該言詞陳述或書面陳述作成時之情況，認
    為適當者，亦得為證據。刑事訴訟法第159 條之5 第1 項定
    有明文。檢察官、被告對於本判決所引用甲○○、丙○○於
    偵查中未經具結之供述、診斷證明書之證據能力，於本院審
    判程序時，均表示同意作為本案證據使用，茲審酌該等甲○
    ○、丙○○於偵查中所為之供述，均係出於任意性而無非法
    取供之情形，另診斷證明書乃醫師依其專業知識，按病患實
    際就診之病歷紀錄所作成，具相當之客觀性及中立性等情形
    ，均認為以之作為本案之證據亦屬適當，依刑事訴訟法第
    159 條之5 第1 項之規定，得作為證據。
貳、論罪科刑部分：
一、訊據被告甲○○固坦承與被告丙○○有推來推去，發生扭打
    ，惟否認有何傷害犯行，辯稱：是被告丙○○到伊家打伊，
    伊僅推被告丙○○一下，即受重拳反擊，且伊所受傷害較重
    等語。被告丙○○矢口否認有何傷害犯行，辯稱：伊並未打
    被告甲○○，伊被壓在地下，是被害人，且所受傷害太嚴重
    ，原審判決過重，並無理由等語。
二、經查：
（一）上揭事實業據證人即目擊經過之乙○○於本院審理時結證
      ：被告丙○○所種之楊桃樹橫過他家圍牆外，伊與丈夫即
      被告甲○○回家時會經過，該楊桃樹曾造成甲○○走路、
      騎車均摔倒過，95年6 月24日晚上7 、8 時許，因楊桃掉
      得滿地使被告甲○○摔倒一事，被告丙○○到伊家裡叫被
      告甲○○出去，伊在屋裡聽到聲音後到屋外看到被告丙○
      ○打、壓被告甲○○在地；當時被告丙○○打被告甲○○
      ，被告甲○○為了保護自己，難免會出手，伊想要拉開兩
      人，但拉不開，伊喊叫救人，隔壁鄰居將兩人拉開後，才
      沒有繼續拉扯，事後伊看到被告甲○○鼻子部分有血、臉
      頰有擦傷、手指腫痛等語。參以被告甲○○、被告丙○○
      2 人均稱對方有毆打行為等情，經旁人拉開又難以拉開，
      另被告甲○○手肘亦有擦傷（見下述）等情，堪認證人乙
      ○○所述被告丙○○、被告甲○○相互毆打且被告甲○○
      並遭壓倒在地一情，應可採信。
（二）另依據高雄醫學大學附設中和紀念醫院之診斷證明書顯示
      ，被告丙○○於95年6 月24日晚上10時50分進入急診，於
      翌日（25日）凌晨0 時30分許出院，並記載：「患者主訴
      被打傷，唇及右腰挫傷」（見警詢卷第12頁）；另依據高
      雄市立小港醫院95年6 月25日病歷顯示，被告甲○○於當
      日就診時，經醫師診斷結果確實受有臉部及頸部多處挫傷
      、右手肘擦傷、左手第三指線性骨折、右腳大拇指擦傷之
      傷害，另於「創傷圖示」欄記載上唇受傷2 ×2 公分，且
      於「理學檢查」欄記載鼻子流血出打勾並加註「昨天」等
      情，有該病歷影本在卷可稽（見本院卷第39～42頁）；如
      被告丙○○被壓倒在地，僅有掙扎且未反抗、出手，何以
      其臉部無其他傷害，手肘、背部亦無擦傷、挫傷，而僅有
      唇部及右腰有挫傷，反是被告甲○○臉部、頸部受有多處
      挫傷、手肘擦傷，益徵被告丙○○所辯為卸責之詞，要難
      採信。故被告丙○○、甲○○因相互毆打後受有上開傷害
      ，益徵明確。
（三）被告丙○○雖稱自己所受傷害較重等語，惟依其提出之診
      斷證明書僅受有唇及右腰挫傷，已如上述，被告甲○○則
      受有臉部及頸部多處挫傷、右手肘擦傷、流鼻血、左手第
      三指線性骨折、右腳大拇指擦傷之傷害，顯較被告丙○○
      所受之傷害為多，被告丙○○雖辯稱其尚多次復健，並提
      出相關收據，然依被告丙○○所提鳳林診所95年9 月29日
      之診斷證明書記載「頸肌拉傷、背部挫傷」等事項，已與
      前開95年6 月24日之診斷證明書有所不同，是被告丙○○
      所提出之復健資料是否與其與被告甲○○毆打所受傷害相
      關，即有可疑，尚難採為有利被告丙○○之認定。
（四）綜上所述，被告2 人所辯之詞，均難採信，是被告2 人之
      犯行，均堪認定，罪證明確，應依法論科。
三、被告行為後，刑法、刑法施行法業已於94年2 月2 日、95年
    6 月14日修正公布，並均自95年7 月1 日施行，參酌最高法
    院95年5 月23日刑事庭第8 次會議決議，應依刑法第2 條第
    1 項之規定，為新舊法比較：
（一）修正前刑法第33條第5 款規定：「罰金：1 元以上。」修
      正後該款規定「罰金：新台幣1000元以上」，是比較新舊
      法結果，以舊法較有利於行為人。
（二）易科罰金之折算標準，經適用修正前刑法第41條、修正前
      罰金罰鍰提高標準條例第2 條（現已刪除）及現行法規所
      定貨幣單位折算新臺幣條例第2 條之結果，最高得以銀元
      300 元即新臺幣900 元折算1 日，依修正後刑法第41條之
      規定，則係以新臺幣1000元、2000元或3000元折算一日，
      比較結果，自以舊法有利於被告。
（三）經綜合比較結果，新法對被告2 人並非有利，應依刑法第
      2 條第1 項前段之規定，適用行為時法即修正前之刑法處
      斷之。
四、核被告甲○○、被告丙○○2 人所為，均係犯刑法第277 條
    第1 項之傷害罪。原審以被告2 人僅因細故，即任意為傷害
    犯行，造成雙方身體受傷及精神上之痛苦，且被告2 人犯後
    均飾詞卸責，難認有悔意，及渠等犯罪手段、被告甲○○所
    受傷勢程度較重與其他一切情狀，依刑事訴訟法第499 條第
    1 項前段、第3 項、第454 條第2 項，刑法第2 條第1 項前
    段、第277 條第1 項、（修正前）第41條第1 項前段，罰金
    罰鍰提高標準條例第1 條前段、（廢止前）第2 條，判處被
    告甲○○拘役40日、被告丙○○拘役50日，並諭知易科罰金
    折算標準，經核其認事用法並無不當，量刑亦稱允適，並無
    撤銷之事由。故被告2 人以原審量刑過重且不當為由，提起
    上訴，並無理由，應予駁回。
據上論斷，應依刑事訴訟法第455 條之1 第1 項、第3 項、第
368 條、第364 條，判決如主文。
本案經檢察官丁○○到庭執行職務。
中　　華　　民　　國　　96　　年　 　1 　　月　29　　日
                  刑事第十五庭審判長法  官 唐照明
                                    法  官 洪乙心
                                    法　官 梁淑美
以上正本證明與原本無異。
如不服本判決，應於收受送達後10日內向本院提出上訴書狀。
中　　華　　民　　國　　96　　年　　1 　　月　　29　　日
 　　　　　　　　　　　　　　       書記官 林麗文
附錄本判決論罪之法條全文
刑法第277條條第1項
傷害人之身體或健康者，處3 年以下有期徒刑、拘役或1000元以
罰金。
